臺灣板橋地方法院刑事判決　　　　　　　95年度易字第2201號
公　訴　人　臺灣板橋地方法院檢察署檢察官
被　　　告　甲○○
上列被告因恐嚇取財案件，經臺灣臺中地方法院檢察署檢察官提
起公訴（九十四年度偵字第一四五三三號）後，經臺灣臺中地方
法院以九十四年度易字第二四二八號判決管轄錯誤，移轉本院審
理後，判決如下：
    主  文
甲○○無罪。
    理  由
一、公訴意旨略以：被告甲○○能預見將自己帳戶存摺、提款卡
    連同密碼交付予不詳身分之成年人使用，足供他人作為恐嚇
    財物匯款之工具，竟又基於幫助他人恐嚇取財之不確定故意
    ，於不詳時間、地點，將其所有中華郵政股份有限公司東勢
    郵局帳號第Ｚ0000000000000號（含局號）帳
    戶之存摺、提款卡交付予年籍不詳之成年人使用。於民國九
    十四年四月二十一日下午一時許，該年籍不詳之人撥打電話
    予被害人乙○○○恐嚇稱：其兒子在手上，若不匯款至帳戶
    內，即對其兒子不利等語，致使被害人乙○○○心生畏懼，
    於同日下午二時許匯款新臺幣（下同）十九萬元至被告前開
    東勢郵局帳戶內。因認被告涉犯刑法第三十條第一項、第三
    百四十六條第一項之幫助恐嚇取財罪嫌等語。
二、按犯罪事實應依證據認定之，無證據不得認定其犯罪事實；
    又不能證明被告犯罪者，即應諭知無罪之判決，刑事訴訟法
    第一百五十四條第二項、第三百零一條第一項分別定有明文
    。次按認定不利於被告之事實須依積極證據，苟積極證據不
    足為不利於被告事實之認定時，即應為有利於被告之認定；
    又檢察官對於起訴之犯罪事實，倘其所提出之證據，不足為
    被告有罪之積極證明，或其指出之證明方法，無從說服法院
    以形成被告有罪之心證，基於無罪推定之原則，自應為被告
    無罪判決之諭知，最高法院三十年度臺上字第八一六號、九
    十二年度臺上字第一二八號判例意旨足資參照。
三、本件公訴人認被告甲○○涉有幫助恐嚇取財罪嫌，無非以被
    害人乙○○○之指證及中國信託商業銀行中信銀集作000
    0000000三二號函、誠泰銀行申請書、豐原郵局九十
    四年九月二十六日營字第０九四五０一０二八二號函等資為
    其主要論據。
四、訊據被告堅決否認有何幫助恐嚇取財之犯行，並辯稱：因伊
    母親潘玉英帳戶被凍結，故向伊借用該帳戶匯款，伊依照母
    親的要求辦理語音服務後，將該帳戶之存摺、提款卡及密碼
    交予伊母親，嗣後伊母親才告訴伊存摺遺失等語置辯。
五、經查：
(一)、被告甲○○就本案卷內證據資料之證據能力不予爭執，且均
    同意引為證據（詳見本院卷第十二頁），且迄於言詞辯論終
    結前，亦未就本院所調查之證據主張有不得作為證據之情形
    ，是本案卷內證據資料均得作為本案證據，且經本院審酌後
    ，認下述證據並無違法取證或證據力明顯偏低之情形，以資
    為證據並無不當，則揆諸刑事訴訟法第一百五十九條之五規
    定意旨，本案經調查之證據，均有證據能力，合先敘明。
(二)、於九十四年四月二十一日下午一時許，年籍不詳之人撥打電
    話向被害人乙○○○恐嚇稱：其兒子在手上，若不匯款至帳
    戶內，即對其兒子不利等語，致使被害人心生畏懼，於同日
    下午二時許匯款十九萬元至被告所有中華郵政股份有限公司
    東勢郵局帳號第Ｚ0000000000000號帳戶內之
    事實，業據被害人乙○○○警詢之指訴（詳見警卷第五至六
    頁）明確，並有彰化縣第六信用合作社跨行匯款回單、郵政
    存簿儲金立帳申請書、儲金人紀要、更換事項紀要、以局號
    帳號查詢客戶基本資料、客戶歷史交易清單、豐原郵局九十
    四年九月二十六日營字第０九四五０一０二八二號函暨郵政
    存簿儲金儲戶更換申請書各乙份（詳見警卷第七、九頁、偵
    查卷第九至十一、二十至二十一頁）附卷可稽，是上開事實
    ，堪以認定屬實。
(三)、惟查被告因證人即其母親潘玉英向其借用上開帳戶，並依照
    證人即其母親潘玉英要求於九十四年四月十九日辦理語音服
    務後，將上開帳戶之存摺、提款卡及密碼交予證人潘玉英，
    而證人潘玉英隨即將該帳戶存摺等交予他人之事實，業據被
    告供述明確，核與證人潘玉英於臺灣臺中地方法院（下稱臺
    中地院）審理時到庭具結證述：因我要做生意，我自己沒有
    帳戶就跟被告說，我一個朋友跟我說可以貸款，但因我年紀
    較大，就向被告借用該帳戶，被告把該帳戶拿給我，我拿到
    後就拿給業務員，之後該業務員沒有把存摺拿還給我，我就
    叫被告去掛失；該業務員跟我講帳戶要申請電話語音查詢，
    我不會申請，就請被告去申請辦理語音轉帳；我沒有跟被告
    講要交給業務員的事情，被告也沒有問我，我並沒有跟被告
    說該帳戶要拿給別人用；我跟被告借帳戶時，我的帳戶已經
    被凍結了等語（詳見臺中地院卷第五十七至六十四頁）之情
    節相符，並有板橋郵局九十四年十月十七日板營字第０九四
    ０二０一九六四號函暨使用電話語音服務申請書乙份（詳見
    偵查卷第二十四頁）附卷可證，是前揭事實，堪以認定無訛
    ；況衡諸被告與證人潘玉英為母女關係，而證人潘玉英既未
    告知被告會將該帳戶交予他人使用，則被告基於信任關係而
    將該帳戶交予證人潘玉英使用，合於常情；又無其他證據足
    資認定被告可以預見證人潘玉英將該帳戶交予他人供該恐嚇
    集團使用，故被告前揭辯解，堪以採信。
六、綜上所述，本件依調查所得證據尚不足以證明被告確有幫助
    恐嚇取財之犯行，此外，復查無其他積極證據足資證明被告
    有上述犯行。則揆諸前揭說明，被告犯罪尚屬不能證明，應
    為無罪之諭知。
據上論斷，應依刑事訴訟法第三百零一條第一項，判決如主文。
本件經檢察官彭聖斐到庭執行職務。
中　　華　　民　　國　　96　　年　　4 　　月　　30　　日
                  刑事第六庭審判長法　官  許仕楓
                                  法　官  林鈺琅
                                  法　官  饒金鳳
以上正本證明與原本無異。
如不服本判決應於送達後十日內向本院提出上訴狀。
                                  書記官  王春森
中　　華　　民　　國　　96　　年　　4 　　月　　30　　日
